【裁判字號】    91,沙簡上,422
【裁判日期】    920310
【裁判案由】    賭博
【裁判全文】
臺灣臺中地方法院刑事判決                      九十一年度沙簡上字第四二二號
    上  訴  人  甲○○
    即  被  告
右上訴人因賭博案件，不服本院沙鹿簡易庭中華民國九十一年八月二十八日九十一年
度沙簡字第二九八號第一審刑事簡易判決（聲請簡易判決處刑案號：臺灣臺中地方法
院檢察署九十一年度偵字第九六三Ｏ號）提起上訴，本院合議庭判決如左：
    主  文
原判決撤銷。
甲○○連續意圖營利，聚眾賭博，累犯，處有期徒刑陸月，併科罰金萬元，有期徒
刑如易科罰金及罰金如易服勞役，均以佰元折算壹日。
    事  實
一、甲○○曾於民國八十五年間犯意圖營利聚眾賭博罪，經本院於八十五年八月十七
    日以八十五年度易字第三四Ｏ四號判處有期徒刑五月，併科罰金二萬元確定，於
    八十五年九月十六日易科罰金及繳納罰金執行完畢。詎甲○○猶不知悛悔警惕，
    復另行起意，為以下之犯罪行為：
（一）基於意圖營利聚眾賭博、意圖營利提供賭博場所及在公眾得出入之場所賭博財
      物之概括犯意，自八十八年間某日起至八十九年四月十五日止，連續提供臺中
      市清水鎮○○○路二七號住處之公眾得出入之場所為賭博場所，以麻將為賭具
      ，聚集乙○○等不特定多數人賭博財物，自己並親自參與賭博，其賭博方式係
      由參與賭博之人輪流作莊，每局均由胡牌之人依台數向輸家收錢，甲○○則以
      每圈抽頭新臺幣（下同）四百元圖利。
（二）乙○○（業經本院沙鹿庭於九十一年八月二十八日以九十一年度沙簡字第二九
      八號判處有期徒刑六月確定）基於意圖營利聚眾賭博、意圖營利提供賭博場所
      及在公眾得出入之場所賭博財物之概括犯意，自八十八年間某日起至八十九年
      四月間止，連續提供臺中縣清水鎮○○路一一五號住處之公眾得出入之場所為
      賭博場所，自任組頭，聚集甲○○等不特定多數人，以俗稱「六合彩」之方式
      賭博財物，設「二星」、「三星」，每支金額一百元。簽號自Ｏ一至四七號共
      四十七組號碼，分別簽選六組二位數號碼，以各該期（每星期二、四各一次）
      香港六合彩公布Ｏ一至四七號四十七組號碼中搖出之六組號碼為中彩號碼，簽
      中二星者可得五十二倍彩金，簽中三星者可得五百二十倍之彩金，給付彩金後
      之餘額及未簽中者之賭金全部歸乙○○取得。甲○○即賡續前開在公眾得出入
      之場所賭博財物之概括犯意，自八十八年間某日起至八十九年四月間止，在前
      開地點，連續十次向乙○○下注簽賭，每次簽賭金額約七萬元。
二、嗣因乙○○以甲○○參加其所召集之合會，於標得會款後旋即避不見面，涉犯詐
    欺取財罪嫌，向臺灣臺中地方法院檢察署提出告訴（八十九年度偵字第一二六七
    一號），經檢察官訊問甲○○為何拒絕給付死會款項，甲○○自行說明因前向乙
    ○○簽賭六合彩而陷入經濟窘境（並無自首接受裁判之意），乙○○亦說明甲○
    ○係開設麻將間抽頭營利，因而查悉上情。
三、案經臺灣臺中地方法院檢察署檢察官自動檢舉後，聲請簡易判決處刑。
    理  由
一、右揭事實，業據被告甲○○於檢察官偵查時坦承不諱（詳臺灣臺中地方法院檢察
    署九十一年度偵緝字第一三九號偵查卷第十二頁、第二十三頁、第六十一頁），
    核與乙○○於檢察官偵查時（詳前開偵查卷第二十二頁、第二十三頁、第六十二
    頁）陳述情節及本院調查時（詳本院九十二年一月十七日訊問筆錄）結證情節相
    符。觀諸被告甲○○、證人乙○○於檢察官另案偵查被告甲○○涉嫌詐欺取財案
    件中，分別自行說明前開賭博犯行，經檢察官於九十一年四月十五日偵查庭當庭
    告知被告甲○○、證人乙○○涉犯賭博罪嫌，並告知刑事訴訟法第九十五條所列
    事項後，依法以被告身分訊問甲○○、乙○○，渠等二人亦就賭博犯行仍為相同
    之陳述，顯見被告甲○○於偵查中之自白，係在自由意識下之陳述，且與事實相
    符而堪予採信。其於本院調查、審理時更異前詞，空言否認前開賭博犯行，容係
    臨訟飾卸之詞，不足採信，本案事證明確，被告犯行洵堪認定。
二、經查，臺中市清水鎮○○○路二七號雖係被告甲○○之住處，然被告既係提供該
    住處供不特定之多數人得以自由出入，自屬公眾得出入之場所。是被告提供該住
    處供作賭博場所，以麻將為賭具，聚集乙○○等不特定多數人賭博財物，自己並
    親自參與賭博，核其所為，係犯刑法第二百六十八條前段之意圖營利供給賭博場
    所罪、同條後段之意圖營利聚眾賭博罪及刑法第二百六十六條第一項前段之在公
    眾得出入之場所賭博財物罪。被告向乙○○簽賭六合彩部分，核其所為，係犯刑
    法第二百六十六條第一項前段之在公眾得出入之場所賭博財物罪。被告先後數次
    意圖營利供給賭博場所犯行、意圖營利聚眾賭博犯行、在公眾得出入之場所賭博
    財物犯行，均時間緊接、各方法相同，分別觸犯構成要件相同之罪名，顯係分別
    基於概括犯意反覆為之，均為連續犯，分別依刑法第五十六條規定，以一罪論，
    並分別加重其刑。被告以一行為觸犯刑法第二百六十八條前段之意圖營利供給賭
    博場所罪、同條後段之意圖營利聚眾賭博罪及刑法第二百六十六條第一項前段之
    在公眾得出入之場所賭博財物罪，為想像競合犯，依刑法第五十五條規定，從一
    以犯罪態樣較重之刑法第二百六十八條後段意圖營利聚眾賭博罪處斷。事實一之
    （二）部分之犯行，聲請簡易判決處刑意旨雖未論及，然與前開聲請簡易判決處
    刑部分既有連續犯裁判上一罪關係，本為聲請簡易判決處刑效力所及，本院自應
    併予審理，附此說明。被告曾於八十五年間犯意圖營利聚眾賭博罪，經本院於八
    十五年八月十七日以八十五年度易字第三四Ｏ四號判處有期徒刑五月，併科罰金
    二萬元確定，於八十五年九月十六日易科罰金及繳納罰金執行完畢，有臺灣高等
    法院被告全國前案紀錄表及臺灣臺中地方法院檢察署刑案資料查註紀錄表附卷可
    稽，被告前受有期徒刑執行完畢，五年以內再犯本件有期徒刑以上之罪，為累犯
    ，爰依刑法第四十七條規定加重其刑，並與前開連續犯加重規定遞加重之。原審
    以被告犯罪事證明確，就事實一之（一）部分予以論罪科刑，固非無見。惟查，
    被告就事實一之（二）部分，另犯刑法第二百六十六條第一項前段之在公眾得出
    入之場所賭博財物罪，並與聲請簡易判決處刑事實一之（一）部分，有連續犯裁
    判上一罪關係，為聲請簡易判決處刑效力所及，已如前述，原審未予以一併審判
    ，尚有未洽。雖被告上訴意旨以其並無涉犯賭博罪名，指摘原判決認事用法均有
    違誤，為無理由，然原審判決既有前開不當之處，自應由本院將原判決予以撤銷
    改判。爰審酌被告已有意圖營利聚眾賭博罪之刑事前案紀錄，有臺灣高等法院被
    告全國前案紀錄表及臺灣臺中地方法院檢察署刑案資料查註紀錄表附卷可稽，堪
    認其品行不佳，並斟酌被告供給賭博場所及聚眾賭博之目的在於抽頭圖利，犯罪
    動機不佳，其行為足以助長社會不良之賭博風氣，且自己亦親自參與賭博，射倖
    心理及好逸惡勞之心態均屬可議，犯罪後猶飾詞辯解，難認已有悔意等一切情狀
    ，量處如主文所示之刑，並就所處有期徒刑如易科罰金及所科罰金如易服勞役，
    分別依刑法第四十一條第一項前段（按刑法第四十一條原規定所犯最重本刑為三
    年以下有期徒刑以下之刑之罪，而受六個月以下有期徒刑或拘役之宣告者，得易
    科罰金。後經立法院三讀通過修正為所犯最重本刑為五年以下有期徒刑以下之刑
    之罪，而受六個月以下有期徒刑或拘役之宣告者，得易科罰金，並經總統於九十
    年一月十日以華總一義字第九ＯＯＯＯＯ三八ＯＯ號公布，自九十年一月十二日
    起生效，本案被告所犯之罪其最重本刑為三年以下有期徒刑之罪，如經宣告六個
    月以下有期徒刑或拘役者，亦不生得否易科罰金之新舊法何者有利於被告之比較
    ，惟法令既經變更，自應適用裁判時之法令，併予敘明）及刑法第四十二條第二
    項規定，分別諭知折算之標準，以示懲儆。末按，由被告上訴或為被告之利益而
    上訴者，第二審法院不得諭知較重於原審判決之刑。但因原審判決適用法條不當
    而撤銷之者，不在此限。刑事訴訟法第三百七十條定有明文。而刑法第五十六條
    之連續犯雖以一罪論，但得加重其刑至二分之一，其加重多寡，當與連續犯行次
    數之多寡有關。故同一連續犯案件，其所認定犯行次數較少者，與所認定犯行次
    數較多者，兩者適用之連續犯刑罰法條，就形式上觀之，雖無差異，但實質上其
    法條所含刑罰輕重之程度，顯有不同，故第二審法院所認定連續犯之次數，倘較
    第一審法院所認定者為多，則第一審判決適用之連續犯刑罰法條，實質上即難謂
    當，依照刑事訴訟法第三百七十條但書之規定，第二審自得諭知較重於第一審判
    決之刑。被告有關在公眾得出入之場所賭博財物犯行，原審並未審酌事實一之（
    二）之犯行，是本院認定被告連續在公眾得出入之場所賭博財物犯行之次數，顯
    然較原審認定者為多，本院綜合被告所有犯行，並審酌刑法第五十七條之規定，
    自得依刑事訴訟法第三百七十條但書規定，為被告適切之量刑，附此說明。
據上論斷，應依刑事訴訟法第四百五十五條之一第一項、第三項、第三百六十九條第
一項前段、第三百六十四條、第二百九十九條第一項前段，刑法第五十六條、第二百
六十八條、第二百六十六條第一項前段、第五十五條、第四十七條、第四十一條第一
項前段、第四十二條第二項，罰金罰鍰提高標準條例第一條前段、第二條，判決如主
文。
中      華      民      國    九十二    年      三      月      十      日
                              臺灣臺中地方法院刑事第三庭
                                  審判長法  官  劉 錫 賢
                                        法  官  黃 裕 仁
                                        法  官  陳 得 利
右正本證明與原本無異。
本件不得上訴。
                                        書記官
中      華      民      國    九十二    年      三      月      十二    日
附錄本案論罪科刑法條全文：
刑法第二百六十六條
在公共場所或公眾得出入之場所賭博財物者，處一千元以下罰金。但以供人暫時娛樂
之物為賭者，不在此限。
當場賭博之器具與在賭檯或兌換籌碼處之財物，不問屬於犯人與否，沒收之。
刑法第二百六十八條
意圖營利，供給賭博場所或聚眾賭博者，處三年以下有期徒刑，得併科三千元以下罰
金。


司法院資訊處製作；財團法人民間司法改革基金會備份。
